---
title: "Análisis de Instituciones Educativas \n en Aguascalientes, México"
format:
  html:
    smooth-scroll: true
    css: styles.css
    self-contained: true
    embed-resources: true
editor: visual
toc: true
toc-title: "Tabla de contenidos"
theme: flatly
title-block-banner: true
toc-depth: 2
toc-expand: 2
---

# Acceso educativo

En México, la discusión sobre el acceso a la educación a través de instituciones públicas y privadas se centra en temas clave como la equidad, la calidad educativa, y el papel del Estado. Aunque la educación pública ha sido la principal vía de acceso para la mayoría de los mexicanos, persisten desafíos en términos de cobertura, especialmente en zonas rurales.

Por otro lado, la educación privada ha crecido significativamente, principalmente en áreas urbanas y niveles superiores, aunque su acceso está limitado a sectores más privilegiados. Esta dualidad ha generado una brecha en oportunidades educativas, exacerbando las desigualdades socioeconómicas. La discusión actual también incluye el debate sobre la regulación del sector privado y el financiamiento de ambas modalidades, en un contexto donde se busca garantizar el derecho a una educación de calidad para todos.

# Distibución de escuelas por nivel educativo y sector

```{r, include=FALSE, warning=FALSE}
# Required Packages, and data set
source("Settings.R")

# Upload data

schools <-  read_csv(paste0(path2SP,"Data/IEA_busqueda_08-08-2024.csv")) 


education_path <- c(" MEDIA SUPERIOR",
                    " SECUNDARIA",                  
                    " PREESCOLAR",
                    " PRIMARIA",                
                    " SUPERIOR")


matrix_profile <- as.data.frame(schools) %>%
                  mutate(NIVEL = str_trim(NIVEL)) %>% 
                  group_by(NIVEL, SOSTENIMIENTO) %>%
                  summarise(value = n(), .groups = 'drop') %>%
                  rename(source = SOSTENIMIENTO, target = NIVEL) %>% 
                  filter(!target %in% c("CAPACITACION PARA EL TRABAJO", "ESPECIAL", "CONAFE", "INICIAL")) %>% 
                  mutate(order_var = case_when(target == "PREESCOLAR" ~ 1, 
                                               target == "PRIMARIA"   ~ 2,
                                               target == "SECUNDARIA" ~ 3,
                                               target == "MEDIA SUPERIOR" ~ 4,
                                               target == "SUPERIOR"  ~ 5)) %>% 
                arrange(order_var) %>% 
                group_by(target)  %>%
                mutate(
                 value2plot = value / sum(value) * 100,
                 value2plot = paste0(round(value2plot, 0), "%"), 
                 # target = paste0(target, ", \n", value2plot)
                 ) %>% 
                ungroup() #%>% 
                # group_by(source)  %>%
                # mutate(
                #   value2source = value / sum(value) * 100,
                #   value2source = paste0(round(value2source, 0), "%"))


nodes <- data.frame(
                    name=c(as.character(matrix_profile$source), 
                    as.character(matrix_profile$target)) %>% 
                    unique())

# With networkD3, connection must be provided using id, not using real name like in the links dataframe.. So we need to reformat it.
matrix_profile$IDsource <- match(matrix_profile$source, nodes$name)-1 
matrix_profile$IDtarget <- match(matrix_profile$target, nodes$name)-1

# Make the Network
p <- sankeyNetwork(Links = matrix_profile, 
                   Nodes = nodes,
                   Source = "IDsource", 
                   Target = "IDtarget",
                   Value = "value", 
                   NodeID = "name", 
                   sinksRight=FALSE,
                   fontSize = 12)


# Assuming you already have the matrix_profile_display data frame
matrix_profile_display <-  matrix_profile %>% 
  select(-order_var, -IDsource, -IDtarget) %>% 
  rename(Nivel = target,
         TIPO = source, 
         Total = value,
         Proporción = value2plot)

# Convert to a flextable
ft <- flextable(matrix_profile_display)

# Apply conditional background color for rows where TIPO is "PÚBLICO"
ft <- ft %>%
  bg(i = ~ TIPO == "PÚBLICO", bg = "grey", part = "body") %>%
  theme_vanilla() %>%
  set_header_labels(
    Nivel = "Nivel Educativo",
    TIPO = "Tipo de Sostenimiento",
    Total = "Total de Escuelas",
    Proporción = "Proporción (%)"
  ) %>%
  fontsize(size = 10) %>%
  bold(part = "header")



```

<br>

::: panel-tabset
## Gráfico

```{r a34, include=TRUE, warning=FALSE, echo=FALSE, fig.height= 5}
p
```

## Datos

```{r c34, include=TRUE, warning=FALSE, echo=FALSE, fig.height= 8.5}
ft
```
:::

# Escuelas por ubicación

```{r, include=FALSE, warning=FALSE}

data2plot <- as.data.frame(schools) %>%
  mutate(NIVEL = str_trim(NIVEL),
         MUNICIPIO = str_trim(MUNICIPIO)) %>% 
  group_by(MUNICIPIO) %>%
  summarise(value = n(), .groups = 'drop') %>%
  mutate(
    value2plot = value / sum(value) * 100,
    value2plot = paste0(round(value2plot, 0), "%")) 


mapa <- st_read(paste0(path2SP,"Data/5_1_4_3_Municipios_shape")) %>% 
        filter(CVE_ENT == "01") %>% 
        mutate(NOMGEO = case_when(NOMGEO == "Aguascalientes"         ~ "AGUASCALIENTES",
                                  NOMGEO == "Asientos"               ~ "ASIENTOS",
                                  NOMGEO == "Calvillo"               ~ "CALVILLO",
                                  NOMGEO == "Cos\xedo"               ~ "COSÍO",
                                  NOMGEO == "Jes\xfas Mar\xeda"      ~ "JESÚS MARÍA",
                                  NOMGEO == "Pabell\xf3n de Arteaga" ~ "ENCARNACIÓN DE DÍAZ",
                                  NOMGEO == "Rinc\xf3n de Romos"     ~ "RINCÓN DE ROMOS",
                                  NOMGEO == "San Jos\xe9 de Gracia"  ~ "SAN JOSÉ DE GRACIA",
                                  NOMGEO == "Tepezal\xe1"            ~ "TEPEZALÁ",
                                  NOMGEO == "El Llano"               ~ "EL LLANO",
                                  NOMGEO == "San Francisco de los Romo" ~ "SAN FRANCISCO DE LOS ROMO")) %>% 
      rename(MUNICIPIO = NOMGEO)



ags_map <- mapa %>%
  left_join(data2plot, by = "MUNICIPIO") %>%
  mutate(
    color_group = case_when(
      value  <= 60   ~ "bajo",
      value  <= 250  ~ "medio",
      value  <= 1342   ~ "alto"
    ),
    color_group = as.factor(color_group)
  )

cat_palette <- c( "bajo"  = "#99D7DD",
                  "medio"  = "#0087A3",
                  "alto" = "#004E70")
# Drawing plot
p <- ggplot(ags_map, aes(label = MUNICIPIO)) +
  geom_sf(data  = ags_map,
          aes(fill = color_group),
          color = "grey65",
          size  = 0.5) +
  geom_sf(data  = ags_map,
          fill  = NA,
          color = "grey25") +
  scale_fill_manual("",
                    values   = cat_palette,
                    na.value = "grey95",
                    drop = F) +
  # scale_y_continuous(limits = c(1445631, 5273487)) +
  # scale_x_continuous(limits = c(2581570, 5967160)) +
  theme_minimal() +
  theme(
    plot.background = element_blank(),
    axis.text       = element_blank(),
    legend.position = "none",
    panel.grid      = element_blank(),
    panel.border    = element_blank(),
    plot.margin     = margin(0,0,0,0)
  )
```

<br>

::: panel-tabset
## Gráfico

```{r a35, include=TRUE, warning=FALSE, echo=FALSE, fig.height= 5}
p
```

## Datos

```{r c35, include=TRUE, warning=FALSE, echo=FALSE, fig.height= 8.5}
# Convert to a flextable
ft <- flextable(data2plot)

# Apply conditional background color for rows where TIPO is "PÚBLICO"
ft <- ft %>%
  theme_vanilla() %>%
  set_header_labels(
    MUNICIPIO = "Nivel Educativo",
    value = "Total de Escuelas",
    value2plot = "Proporción (%)"
  ) %>%
  fontsize(size = 10) %>%
  bold(part = "header")

# Display the flextable
ft

```
:::
